臺灣臺南地方法院刑事判決　　　　　　 100年度易字第1022號
公　訴　人　臺灣臺南地方法院檢察署檢察官
被　　　告　黃明賢
選任辯護人　林憲聰律師
被　　　告　謝宗憲
上列被告因重利案件，經檢察官提起公訴（99年度偵字第17393
號），經本院裁定以簡式審判程序判決如下：
    主  文
黃明賢共同乘他人急迫貸以金錢，而取得與原本顯不相當之重利
，共伍罪，各處有期徒刑貳月，如易科罰金，均以新臺幣壹仟元
折算壹日。應執行有期徒刑拾月，如易科罰金，以新臺幣壹仟元
折算壹日。
謝宗憲共同乘他人急迫貸以金錢，而取得與原本顯不相當之重利
，共伍罪，各處有期徒刑貳月，如易科罰金，均以新臺幣壹仟元
折算壹日。應執行有期徒刑拾月，如易科罰金，以新臺幣壹仟元
折算壹日。
    事  實
一、黃明賢與謝宗憲共同基於乘他人急迫貸以金錢以取得與原本
    顯不相當重利之犯意聯絡，自民國99年3月間起，在報紙上
    刊登放款廣告，趁如附表所示之人急需用錢之際，以門號00
    00000000、0000000000號行動電話為聯絡工具，以借款新臺
    幣（下同）1萬元，每10天收取1000元至2000元不等之利息
    並預扣第1期利息，且要求借款人簽發如借貸金額2倍本票及
    質押證件之方式，貸與如附表所示之人金錢，收取與原本顯
    不相當之重利，並提供不知情之黃明賢之子黃弘毅所有帳號
    0000000-0000000號之鹽埕郵局帳戶供被害人陳昭雄、汪育
    森等人匯款繳納利息。
二、案經臺南市政府警察局第五分局報告臺灣臺南地方法院檢察
    署檢察官偵查起訴。
    理  由
一、本件係經被告黃明賢、謝宗憲於準備程序期日為有罪之陳述
    （見本院卷第55頁），而經本院裁定以簡式審判程序加以審
    理，依據刑事訴訟法第273條之2規定排除嚴格證據調查；並
    依同法第310條之2之準用第454條之規定製作略式判決書，
    合先敘明。
二、本件有下列事證足資佐憑：
  (一)被告黃明賢、謝宗憲於本院審理時之自白。
  (二)證人即被告黃明賢之子黃弘俊於警詢中之證述。
  (三)證人即被害人汪育森、陳昭雄、施宗銘於警詢、偵查中之證
    述及被害人黃郁婷於偵查中之證述與被害人涂銘堡於警詢之
    證述。
  (四)證人即被告黃明賢之子黃弘俊所有帳號0000000-0000000號
    之鹽埕郵局帳戶交易明細表。
  (五)臺南市成功郵局提款機監視錄影器翻拍照片。
  (六)臺灣臺南地方法院檢察署99年度偵字第13478號卷宗及本院
    100年度易字第650號刑事判決 。
  (七)門號0000000000、0000000000號行動電話與被害人汪育森持
    用門號0000000000號行動電話之通聯紀錄。
  (八)門號0000000000、0000000000號行動電話與被害人陳昭雄持
    用門號0000000000號行動電話之通聯紀錄及被害人陳昭雄任
    職公司所使用號碼000000000號電話之通聯紀錄與手寫名片
    影本。
  (九)門號0000000000號行動電話通話對象清單。
  (十)門號0000000000、0000000000號行動電話與被害人涂銘堡持
    用門號0000000000、0000000000號行動電話之通聯紀錄。
  (十一)門號0000000000號行動電話之通聯紀錄。
三、論罪科刑之理由：
  (一)核被告黃明賢、謝宗憲所為，均係犯刑法第344條之重利罪
    。按於短時間內接續貸與同一被害人數筆金錢以收取重利，
    各舉動之獨立性極為薄弱，本質上乃具有反覆、延續之特質
    ，依一般社會健全觀念，難以強行分離，應認係基於單一犯
    意接續所為，是被告黃明賢、謝宗憲就附表編號3、4所示接
    續貸款與被害人陳昭雄收取重利及就附表編號5、6、7所示
    接續貸款與被害人黃郁婷收取重利與附表編號8、9所示接續
    貸款與被害人汪育森收取重利等行為，應各依接續犯合為包
    括之一行為評價，公訴人陳稱如附表所示之9次行為，應成
    立9個重利罪云云，應屬誤會，附此敘明。被告黃明賢、謝
    宗憲分別對被害人涂銘堡、施宗銘、陳昭雄、黃郁婷、汪育
    森所為重利犯行，犯意各別，行為對象不同，應予分論併罰
    。被告黃明賢、謝宗憲就附表所示之犯行，相互間有犯意之
    聯絡及行為之分擔，均為共同正犯。
  (二)爰審酌被告黃明賢、謝宗憲分別為41歲、40歲，正值壯年，
    竟不思循合法正當途徑獲得財富，反利用他人急迫之際牟取
    厚利，實屬不該，惟念渠等收取重利之時間非長，及犯後均
    坦承犯罪，與被告黃明賢除本案外，並無其他刑事犯罪紀錄
    、被告謝宗憲已有2次重利犯行為警查獲之紀錄，且跟被害
    人接洽利息收取方式主要是由被告黃明賢主導為之，暨參酌
    公訴人與被告黃明賢、謝宗憲進行協商程序時，達成每1次
    重利犯行，被告二人願接受有期徒刑2月之處罰之認罪協商
    紀錄（見本院卷第39頁）等一切情狀，乃分別量處如主文所
    示之宣告刑，並各諭知如易科罰金之折算標準，及各定其應
    執行之刑，與分別諭知如易科罰金之折算標準，以示懲儆。
據上論結，應依刑事訴訟法第299條第1項前段、第273條之1第1
項、第310條之2、第454條第2項，刑法第344條、第28條、第41
條第1項前段、第8項、第51條第5款，刑法施行法第1條之1，判
決如主文。
本案經檢察官何珩禎到庭執行職務。
中    華    民    國   100    年    11    月    30    日
                  刑事第十庭    法  官  陳淑勤
以上正本證明與原本無異
如不服本判決應於收受本判決後10日內向本院提出上訴書狀，並
應敘述具體理由。其未敘述上訴理由者，應於上訴期間屆滿後20
日內向本院補提理由書狀（均須按他造當事人之人數附繕本）「
切勿逕送上級法院」。
                                書記官  蔡志賢
中    華    民    國   100    年    11    月    30    日
附錄本案論罪科刑法條全文：
中華民國刑法第344條
乘他人急迫、輕率或無經驗貸以金錢或其他物品，而取得與原本
顯不相當之重利者，處1年以下有期徒刑、拘役或科或併科1千元
以下罰金。
附表：
 ┌──┬───┬─────┬──────┬────────┬────┐
 │編號│被害人│犯罪時間  │犯罪地點    │被害人借款金額、│扣留被害│
 │    │      │          │            │利息計算方式    │人提供擔│
 │    │      │          │            │                │保物品名│
 │    │      │          │            │                │稱      │
 ├──┼───┼─────┼──────┼────────┼────┤
 │ 1  │涂銘堡│99年3、4月│臺南市永康區│利用涂銘堡急迫、│涂銘堡交│
 │    │      │間        │王行路1018巷│需款孔急之際，以│付10萬元│
 │    │      │          │53號        │10天為1期，收取 │本票1張 │
 │    │      │          │            │利息10000元之方 │及抵押身│
 │    │      │          │            │式，貸以現金5萬 │分證（未│
 │    │      │          │            │元予涂銘堡      │扣案）  │
 ├──┼───┼─────┼──────┼────────┼────┤
 │ 2  │施宗銘│99年5、6月│臺南市永康區│利用施宗銘急迫、│施宗銘交│
 │    │      │間        │成功路2號之3│需款孔急之際，以│付面額6 │
 │    │      │          │            │10天為1期，收取 │萬元本票│
 │    │      │          │            │利息6000元之方式│3張（未 │
 │    │      │          │            │，貸以現金6萬元 │扣案）  │
 │    │      │          │            │予施宗銘        │        │
 ├──┼───┼─────┼──────┼────────┼────┤
 │ 3  │陳昭雄│99年6月12 │臺南市安定區│利用陳昭雄急迫、│陳昭雄交│
 │    │      │日        │戶政事務所旁│需款孔急之際，以│付4萬元 │
 │    │      │          │，並提供戶名│10天為1期，收取 │及3萬元 │
 │    │      │          │黃弘俊之帳戶│利息4000元之方式│本票各1 │
 │    │      │          │供陳昭雄匯款│，貸以現金20000 │張並抵押│
 │    │      │          │            │元予陳昭雄（扣除│身分證（│
 │    │      │          │            │利息4000元、實拿│本票未扣│
 │    │      │          │            │16000元）       │案，身分│
 ├──┼───┼─────┼──────┼────────┤證已取回│
 │ 4  │陳昭雄│99年7月6日│臺南市安定區│利用陳昭雄急迫、│）      │
 │    │      │          │戶政事務所旁│需款孔急之際，以│        │
 │    │      │          │，並提供戶名│10天為1期，收取 │        │
 │    │      │          │黃弘俊之帳戶│利息3000元之方式│        │
 │    │      │          │供陳昭雄匯款│，貸以現金15000 │        │
 │    │      │          │            │元予陳昭雄（扣除│        │
 │    │      │          │            │利息3000元、實拿│        │
 │    │      │          │            │12000元）       │        │
 ├──┼───┼─────┼──────┼────────┼────┤
 │ 5  │黃郁婷│99年6月間 │臺南市○○路│利用黃郁婷急迫、│黃郁婷交│
 │    │      │某日      │元大銀行開元│需款孔急之際，以│付借款金│
 │    │      │          │分行        │9天為1期，收取  │額2倍本 │
 │    │      │          │            │每萬元利息900元 │票1張及 │
 │    │      │          │            │之方式，貸以現金│抵押身分│
 │    │      │          │            │7萬元予黃郁婷（ │證（未扣│
 │    │      │          │            │扣除利息2萬元、 │案）    │
 │    │      │          │            │實拿5萬元）     │        │
 ├──┼───┼─────┼──────┼────────┼────┤
 │ 6  │黃郁婷│99年6月中 │臺南市永康區│利用黃郁婷急迫、│黃郁婷交│
 │    │      │旬        │永大一路邊  │需款孔急之際，以│付借款金│
 │    │      │          │            │10天為1期，收取 │額2倍本 │
 │    │      │          │            │利息7000元之方式│票1張及 │
 │    │      │          │            │，貸以現金4萬元 │抵押身分│
 │    │      │          │            │予黃郁婷（扣除利│證（未扣│
 │    │      │          │            │息7000元、實拿  │案）    │
 │    │      │          │            │33000元）       │        │
 ├──┼───┼─────┼──────┼────────┼────┤
 │ 7  │黃郁婷│99年6月間 │臺南市永康區│利用黃郁婷急迫、│黃郁婷交│
 │    │      │某日      │永大一路邊  │需款孔急之際，以│付借款金│
 │    │      │          │            │9天為1期，收取每│額2倍本 │
 │    │      │          │            │萬元利息900元之 │票1張及 │
 │    │      │          │            │方式，貸以現金2 │抵押身分│
 │    │      │          │            │萬元予黃郁婷    │證（未扣│
 │    │      │          │            │                │案）    │
 ├──┼───┼─────┼──────┼────────┼────┤
 │ 8  │汪育森│99年6月27 │臺南醫院新化│利用汪育森急迫、│汪育森交│
 │    │      │日        │分院        │需款孔急之際，以│付6萬元 │
 │    │      │          │            │10天為1期，收取 │及2萬元 │
 │    │      │          │            │利息6000元之方式│本票各1 │
 │    │      │          │            │，貸以現金3萬元 │張及抵押│
 │    │      │          │            │予汪育森（並先扣│身分證（│
 │    │      │          │            │除利息6000元，實│未扣案）│
 │    │      │          │            │拿24000元）     │        │
 ├──┼───┼─────┼──────┼────────┤        │
 │ 9  │汪育森│99年7月底 │臺南醫院新化│利用汪育森急迫、│        │
 │    │      │          │分院        │需款孔急之際，以│        │
 │    │      │          │            │10天為1期，收取 │        │
 │    │      │          │            │利息1500元之方式│        │
 │    │      │          │            │，貸以現金1萬元 │        │
 │    │      │          │            │予汪育森（並先扣│        │
 │    │      │          │            │除利息1500元，實│        │
 │    │      │          │            │拿8500元）      │        │
 └──┴───┴─────┴──────┴────────┴────┘